臺灣高雄地方法院刑事判決　　　　　　　　　　　　九十三年度簡上字第八三三號
　　上　訴　人
　　即　被　告　乙○○　男　四.
右列上訴人因侵占案件，不服本院高雄簡易庭中華民國九十三年十月二十二日九十三
年度簡字第五○○四號所為第一審判決（聲請簡易判決處刑書案號：臺灣高雄地方法
院檢察署九十三年度偵緝字第一八五五號），提起上訴，本院管轄之第二審合議庭判
決如左：
    主  文
原判決撤銷。
乙○○無罪。
    理  由
一、聲請簡易判決處刑意旨略以：被告乙○○於民國九十一年十一月份某日，前往甲
    ○○所經營、位於高雄市○○區○○路一四六巷二十號立陽交通股份有限公司（
    下稱立陽公司），承租車號ＺＨ─五四三號營業用計程車牌兩面，惟乙○○於取
    得車牌後，易持有為所有，懸掛於計程車從事計程車業務，更拒絕繳納租金，經
    立陽公司數次催討後，乙○○均置之不理。因而認為被告乙○○涉犯刑法第三百
    三十五條第一項之侵占罪嫌。
二、按犯罪事實應依證據認定之，無證據不得認定犯罪事實；又不能證明被告犯罪者
    ，應諭知無罪之判決，刑事訴訟法第一百五十四條第二項及第三百零一條第一項
    分別定有明文。復按刑事訴訟法上所謂認定犯罪事實之證據，係指足以認定被告
    確有犯罪行為之積極證據而言，如未能發現相當證據或證據不足以證明，自不能
    以推測或擬制之方法，以為裁判基礎，最高法院二十九年上字第三一五號及四
    十年台上字第八六號分別著有判例可資參照。再刑事訴訟上證明之資料，無論其
    為直接或間接證據，均須達於通常一般之人均不致有所懷疑，而得確信其為真實
    之程度，始得據為有罪之認定，若關於被告是否犯罪之證明未能達此程度，而有
    合理懷疑之存在，致使無從形成有罪之確信，根據「罪證有疑，利於被告」之證
    據法則，即不得遽為不利被告之認定，亦有最高法院七十六年度臺上字第四九八
    六號判例可資參照。
三、本件公訴人認被告乙○○涉犯上開罪嫌，無非以(1)被告坦承繼續使用車牌且未繳
    納租金、(2)告訴人甲○○之指述、(3)高雄市政府交通局舉發違反道路交通管理事
    件通知單等證物為其論據。然被告乙○○固坦承積欠租金及於九十三年十月十四
    日前使用上開兩面車牌之事實，惟堅決否認有何侵占犯行，辯稱：伊於九十二年
    五月份有繳一次車款，到了七月份立陽公司已經轉讓給別人，去驗車時有去找立
    陽公司的人，但找不到告訴人，且車子伊已經向告訴人買下，只是還沒有辦理過
    戶，伊並無侵占車牌之意思等語。經查：
  (一)證人即告訴人甲○○雖於告訴狀及偵查中指稱：被告於九十一年十一月起拒不繳
    交費用，亦不返還所承租之兩面車牌，且請求被告辦理過戶手續亦置之不理等語
    ，惟其於本院審理時到庭結證稱：實際負責立陽公司出租業務的人是我，九十年
    二月至九十一年十一月的時候車子是租給被告，租金是一天四百元。被告有時候
    有繳組金，有時候沒有繳，到了九十一年十一月的時候就有欠一些租金，後來我
    不想經營公司了，就在九十一年十一月份將車子以四萬元左右的價格賣給被告，
    車款連同被告之前所欠的租金都讓他分期付款。當初車子已經賣給被告，但因為
    車牌是靠行在立陽公司的名下，是屬於立陽公司所有，所以要重新辦理過戶給被
    告，但被告留給公司的住址是錯誤的，找不到被告辦理過戶手續，也沒有辦法去
    戶政機關查被告的住址，而且如果提起民事訴訟也找不到被告的人，所以才到地
    檢署告被告侵占，希望能夠找到被告等語（見本院卷第三十九頁至第四十三頁）
    。由上開證人甲○○之證述，可知系爭車輛連同車牌已於九十一年十一月份出賣
    與被告，雖在車輛行政管理上尚未辦理過戶手續，然在私法關係上前揭車牌及車
    輛已均屬被告所有，是被告占有使用車牌，並無侵占「他人所有」之物之可言。
  (二)證人即告訴人甲○○另證稱：目前包含租金、賣車的車款及稅金，被告還欠我們
    十萬元，我告被告侵占的意思，除了要他出面辦理過戶手續，當然也有一部分要
    被告還這些錢，我們已經達成和解，且讓被告分期付款等語（見本院卷第四十一
    頁），並提出和解書一紙為證，足見本件係告訴人甲○○因被告下落不明，無法
    要求其清償債務及協同辦理前揭之車輛過戶手續，方提出本件告訴以期尋得被告
    ，故於尋得被告後，即迅速達成和解，是本件應純屬告訴人與被告間之民事債權
    債務關係，堪以認定。
四、綜上，本件公訴人所舉之證據，不足以證明被告有何侵占之事實，且本院復查無
    其他積極證據，足資認定公訴意旨所論列之犯罪事實屬實，揆諸前開說明，既不
    能證明被告犯罪，依法自應為無罪之諭知。原審未察，遽為對被告論罪科刑之判
    決，自有未洽，被告上訴意旨指摘及此，上訴為有理由，應由本院將原審判決撤
    銷，而為被告無罪之諭知。
五、另按檢察官聲請以簡易判決處刑之案件，經法院認為有第四百五十一條之一第四
    項但書之情形者，應適用通常訴訟程序審判之，刑事訴訟法第四百五十二條定有
    明文。又按對於簡易判決之上訴，準用刑事訴訟法第三編第一章及第二章之規定
    ，管轄第二審之地方法院合議庭受理簡易判決上訴案件，應依通常程序審理。其
    認案件有刑事訴訟法第四百五十二條之情形者，應撤銷原判決，逕依通常程序為
    第一審判決，法院辦理刑事訴訟簡易程序案件應行注意事項第十四項亦定有明文
    。本件原審依承辦檢察官聲請簡易判決處刑，對被告論罪科刑，經本院撤銷原判
    決，改判被告無罪，已詳如前述，足認檢察官聲請簡易判決處刑為不適當，而有
    刑事訴訟法第四百五十一條之一第四項但書第三款之情形，故依前揭規定，應由
    本院合議庭逕依通常程序審理後，自為第一審判決，檢察官如不服本判決，仍得
    於法定上訴期間內，向管轄之第二審法院提起上訴，附此敘明。
據上論斷，應依刑事訴訟法第四百五十二條、第四百五十五條之一第一項、第三項、
第三百六十九條第一項前段、第二項、第三百六十四條、第三百零一條第一項，判決
如主文。
本案經檢察官丙○○到庭執行職務。
中　　　華　　　民　　　國　　九十四　　年　　　二　　　月　　　五　　　日
                                  臺灣高雄地方法院刑事第二庭
                                      審判長法  官    莊崑山
                                            法  官    黃宣撫
                                            法  官    李育信
檢察官如不服本判決，應於判決送達後十日內，向本院提出上訴狀。
右正本證明與原本無異。
                                            書記官    洪生輝
中　　　華　　　民　　　國　　九十四　　年　　　二　　　月　　　五　　　日
